臺灣臺北地方法院刑事判決　　　　　　　　　　　　　　九十年度易字第四七號
　　公　訴　人　臺灣臺北地方法院檢察署檢察官
　　被　　　告　乙○○
　　被　　　告　丙○○
右列被告因恐嚇取財等案件，經檢察官提起公訴（八十九年度偵字第五八六九號），
本院判決如左：
    主  文
乙○○、丙○○共同意圖為自己不法之所有，以恐嚇得財產上不法之利益，各處有期
徒刑拾月。
乙○○被訴恐嚇取財部分無罪。
丙○○被訴恐嚇取財及恐嚇部分均無罪。
    事  實
一、乙○○、丙○○於民國八十九年一月十二日三時許，前往臺北市○○街一九一號
    五樓「Ｕ２撞球店」打撞球，消費完畢後，乃向收費之店員庚○○稱其服務態度
    不佳，庚○○便先行墊付渠等消費金額新台幣（下同）五十元，渠等便離去，未
    幾，旋帶同五、六名姓名、年籍不詳之成年男子返回「Ｕ２撞球店」，渠等乃共
    同基於意圖為自己不法所有之犯意聯絡，藉稱打得不爽，向庚○○恫稱：「你很
    大膽，敢向我收錢，你明日是否來上班，要在樓下給你死」及向庚○○嚇稱要其
    小心點，不然會死得很難看等語，拒絕付帳，因此獲得免付上開消費金額之不法
    利益。庚○○因受恐嚇而於次（十三）日即行辭職，不敢再到「Ｕ２撞球店」上
    班。
二、案經臺北市政府警察局松山分局報告臺灣臺北地方法院檢察署檢察官偵查起訴。
    理  由
壹、有罪部分：
一、訊據被告乙○○、丙○○固承認當日確實有至「Ｕ２撞球店」打撞球、消費，惟
    均矢口否認有右揭恐嚇取財之犯行，被告乙○○辯稱：伊有以三字經罵庚○○，
    但絕對有付撞球的費用五十元，縱使伊曾恐嚇庚○○，庚○○現在人也好好的云
    云；被告丙○○則以當天乙○○有付五十元，渠等第二次與五、六名友人前往時
    ，或許有喝酒的關係，其中一位友人可能有對庚○○說過如犯罪事實欄所載的話
    語置辯。經查，右揭犯罪事實，業據證人即「Ｕ２撞球店」負責人己○○及證人
    庚○○到庭證述屬實，證人己○○到庭證稱：八十九年一月初，乙○○跟丙○○
    在半夜時來打球，說打得不爽，跟當時看店的店員庚○○說：「你敢向我收錢，
    明天你是否來上班，要在樓下給你死」，庚○○很害怕，就沒收錢，隔天庚○○
    有上一天班，之後就再也沒來上班等語（本院九十年三月二十三日訊問筆錄參照
    ）。證人庚○○到庭證稱：當天乙○○及丙○○來了兩趟，第一次渠等打了三分
    鐘，消費金額為五十元，渠等乃向其表示其服務態度不好，便由其先墊錢，之後
    渠等又帶了五、六個人前來店裡和老闆講話，臨走時又揚言其服務態度不佳，要
    小心一點，不然會讓其死的很難看，隔天其便辭職等語（本院九十年四月二十四
    日訊問筆錄參照）。且被告丙○○亦承認當天五、六名友人之一有對庚○○說過
    如犯罪事實欄所載的話語之事實，足認被告等確涉前開事實甚明，被告等所辯，
    顯係事後卸責之詞，均不足採信，本件事證明確，被告等之犯行堪以認定。
二、核被告二人所為，係犯刑法第三百四十六條第二項之恐嚇得利罪，應依同條第一
    項規定刑度處斷。被告二人及另外五、六名姓名、年籍不詳之成年男子間具有犯
    意聯絡及行為分擔，為共同正犯。爰審酌被告二人犯罪之動機、目的、手段，犯
    罪後猶飾詞卸責、毫無悔意等一切情狀，各判處如主文所示之刑。
三、公訴意旨另以八十八年十月中旬某日，被告乙○○又夥同另真實身分不詳之男子
    ，意圖為自己不法之所有，基於犯意聯絡，共同前往「Ｕ２撞球店」，被告乙○○無故勒住己○○頸部，並出拳毆打己○○腹部（惟未成傷），藉此方式使己○○心生畏怖，假稱其在慈祐宮殺了一名男子致重傷，現在跑路中，要己○○為其
    籌措跑路費，己○○為免惹禍上身，當場交付現金七千元，因認被告乙○○涉犯
    刑法第三百四十六條第一項之恐嚇取財罪嫌等語。訊據被告乙○○、丙○○均堅
    詞否認有右揭恐嚇取財犯行，被告乙○○辯稱：當天友人甲○○與伊一同前往「
    Ｕ２撞球店」打球，伊向己○○借錢，己○○表示身上只剩七千元，並表示伊可
    以先拿去用等語；被告丙○○則以當天並未前往「Ｕ２撞球店」等語置辯。經查
    ，右揭犯罪事實除被害人之指訴外，並未提出其他確切之證據以供參憑，自難憑
    其空言指摘，遽予論罪處刑，況查證人甲○○到庭證稱：有聽到己○○跟乙○○
    說「你先拿去沒關係」等語（本院九十年五月九日訊問筆錄參照），且己○○亦
    未指訴丙○○當天有在場之情形。是被告二人所辯尚屬可採，此外復查無其他積
    極證據足認被告等涉有此部分恐嚇取財之犯行，原應為無罪之諭知，惟公訴意旨
    認此部分與前開有罪部分有裁判上一罪關係，爰不另為無罪之諭知，附此敘明。
貳、無罪部分：
一、公訴意旨略以：被告乙○○藉勢其為「松山五分埔」或「後山埔」一帶之不良份
    子，偕同友人被告丙○○（綽號一鳥）或真實身分不詳之男子多人，意圖為自己
    不法所有或利益，基於犯意聯絡，多次於夜間或凌晨時分，前往台北市○○區○○街一九一號五樓「Ｕ２撞球店」，藉故向該店負責人己○○恐嚇交付財物及拒
    絕支付消費款，渠等犯行如後：（一）八十七年十一月底某日，被告乙○○、丙○○及另二名真實身分不詳之男子共同意圖為自己不法之所有，基於犯意聯絡，
    前往台北市○○區○○街一九一號五樓「Ｕ２撞球店」，由被告乙○○勒住該店
    負責人己○○頸部，以之前曾在店內與他人發生傷害案件，賠款三萬元，要己○○拿錢出來賠償，被告乙○○並恫稱「我身上背了多條案件，刑期都十幾年，我
    命只有一條，你錢那麼多，拿錢乾脆一點」等語，被告丙○○則在旁助勢，其餘
    二人則分持西爪刀、開山刀守在店外電梯口把風，己○○基於不敢惹惱渠等及花
    錢消災心理，交予被告乙○○現金二萬元。（二）於八十九年一月二十三日凌晨
    零時三十分許，被告丙○○一人單獨前往「Ｕ２撞球店」，藉稱刑事組、少年隊
    都在找小白（意指被告乙○○），小白說你是警方線民，要給他一個交待，以言
    語辱罵三字經後即離去，該店員工依己○○指示撥打電話報警。當日凌晨一時許
    ，被告丙○○向不知情之友人鄭國祥、吳賢賓、黃國庭假稱遭人欺侮，要求渠等
    共同前往「Ｕ２撞球店」，被告丙○○返回該店後，即以脅迫口吻，向己○○反
    問「你店還要不要開？」，適有台北市警察局松山分局松山派出所警員執行臨檢
    勤務巡經該址六樓，接獲勤務中心通報有人於五樓滋事，隨即下樓查看，當場查
    獲在店內滋事之丙○○及陪侍在旁不語之鄭國祥，吳賢賓、黃國庭原在該址樓下
    等候，聞悉上情後，為避免受累，立即離去現場，因認被告乙○○涉有刑法第三
    百四十六條第一項之恐嚇取財罪嫌，被告丙○○涉有刑法第三百四十六條第一項
    之恐嚇取財罪嫌及同法第三百零五條之恐嚇罪嫌等語。
二、按犯罪事實應依證據認定之，無證據不得推定其犯罪事實，刑事訴訟法第一百五
    十四條定有明文。所謂證據，須適於為被告犯罪事實之證明者，始得採為斷罪資
    料，如未能發現相當證據，或證據不足以證明，自不能以推測或擬制之方法，以
    為裁判基礎（最高法院五十三年台上字第二七五○號及四十年台上字第八十六號
    判例參照）。再按以被害人之陳述為認定犯罪之依據時，必其陳述並無瑕疵，且
    就其他方面調查，又與事實相符，始能認有證據能力（最高法院六十一年度台上
    字第三０九九號判例參照）。所謂無瑕疵，係指被害人所為不利被告之陳述，與
    社會上一般生活經驗或卷存其他客觀事實並無矛盾而言。至所謂就其他方面調查
    認與事實相符，非僅以所援用之旁證足以證明被害結果為已足，尤須綜合一切積
    極佐證，除認被告確為加害人之可能外，在推理上無從另為其他合理原因之假設
    ，有不合於此，即不能以被害人之陳述作為論斷之證據。
三、公訴人認被告乙○○涉有刑法第三百四十六條第一項之恐嚇取財罪嫌，被告丙○○涉有刑法第三百四十六條第一項之恐嚇取財罪嫌及同法第三百零五條之恐嚇罪
    嫌，無非以被害人己○○之指訴及證人即執行臨檢勤務之警員辛○○、丁○○之
    證述資為論據。訊據被告乙○○、丙○○均堅詞否認右揭恐嚇取財及恐嚇之犯行
    ，乙○○辯稱該二萬元係八十七年十一月間向己○○所借等語，丙○○則以該二
    萬元係乙○○於八十七年十一月間向己○○所借，伊僅在旁，並無恐嚇之行為，
    至於八十九年一月二十三日，伊有前往「Ｕ２撞球店」，有一個便服警察將伊帶
    至旁邊的包廂，表示警察之身分，伊便離開，嗣即找鄭國祥、吳賢賓、黃國庭等
    人一同前往「Ｕ２撞球店」，詎渠等一至「Ｕ２撞球店」，警察便已在店內，旋
    遭警帶回派出所等語置辯。經查：
    （一）就被告乙○○、丙○○於八十七年十一月間向己○○恐嚇取財之犯行部分
          ，僅被害人己○○之指訴，被害人己○○雖表示曾向管區警員戊○○備案
          ，證人戊○○則到庭證稱：八十九年初戶口查察時，己○○曾向其表示有
          一綽號「小白」之人於八十八年初持刀恐嚇取財兩、三萬元等語（本院九
          十年五月三十日訊問筆錄參照），證人戊○○並未目擊事實發生之經過，
          所證述之內容為被害人傳述所知，其性質屬傳聞證據，不足採為論斷之證
          據，倘被害人己○○果遭被告乙○○持刀恐嚇取財，衡情應會立即報警處
          理，詎其竟延宕年餘而未報案，而僅因警員進行戶口普查時口頭告知上情
          ，實與常情相違，又果如己○○所謂情節，其竟無法提供任何人證（如店
          員及在場撞球之人）或物證（如錄影帶，按該撞球場設有監視錄影帶）以
          供調查，故其指訴被告等此部分犯行之證據委有未足，其指訴顯有瑕疵。
    （二）次就被告丙○○於八十九年一月二十三日向己○○恐嚇之犯行部分，證人
          即在場執行臨檢勤務之警員辛○○到庭證稱：「（問：八十九年一月二十
          三日凌晨你們如何得知該處（即『Ｕ２撞球店』）情形？）我那天在『Ｕ
          ２撞球店』查訪時，正好丙○○也進去那家撞球店，他總共來兩次，第一
          次是在零時三十分左右，他進來打球，然後有找老闆（即己○○）談事情
          ，他來的時候只有一個人，但是沒有跟老闆談到，當時我跟他表明我是警
          察，他還要詢問我的姓名、年籍，他就跑出去，第二次又找他的同夥過來
          ，第二次他來的時候，他就帶了人而且帶了相機，店裡的人也報案了，正
          好有同事在樓上的賓館執行勤務，就直接下來。（問：丙○○進入店裡做
          了什麼？）有兩個在樓下逃掉了，只有他跟鄭國祥上來，他進去就拍照，
          嘴巴也有講一些話，不過詳細的內容我已經不清楚了。（本院九十年九月
          五日訊問筆錄參照）」；證人即警員丁○○到庭證稱：「（八十九年一月
          二十三日凌晨是否有在『Ｕ２撞球店』執行勤務？）有。（問：當時是何
          人通報？）當時是我們在樓上執行勤務，到樓下有民眾檢舉裡面有人在打
          架，我們才過去。（問：到了現場，情況如何？）裡面有當事人好幾個在
          裡面，包括丙○○在內約四五個左右。（問：那四五個人在裡面作何事？
          ）他們在打架。（問：什麼人跟什麼人在打架？）丙○○跟己○○在打架
          。（問：他們當時有無攜帶什麼東西？）沒有。（本院九十年九月五日訊
          問筆錄參照）」，證人辛○○及丁○○之證詞顯然互相矛盾而有瑕疵，且
          與被害人己○○指訴之情節不相符合，自不足以採為論罪之依據。
    縱上所述，被告二人上開辯解，尚屬可信，此外復查無其他積極證據足資認定被
    告乙○○有右揭恐嚇取財犯行、被告丙○○有右揭恐嚇取財及恐嚇之犯行，依前
    揭判例說明，自不能徒憑被害人己○○片面之指訴，遽入人於罪，既不能證明被
    告二人犯罪，應為無罪判決之諭知。
據上論斷，應依刑事訴訟法第二百九十九條第一項前段、第三百零一條第一項，刑法
第二十八條、第三百四十六條第二項、第一項，罰金罰鍰提高標準條例第一條前段，
判決如主文。
本案經檢察官王怡菁到庭執行職務。
中    華    民    國      九十一      年    一        月      四      日
                                      臺灣臺北地方法院刑事第九庭
                                          審判長法  官  李英豪
                                                法  官  黃雅君
                                                法  官  林怡秀
右正本證明與原本無異。
如不服本判決，應於判決送達後十日內，向本院提出上訴狀。
                                                書記官  賴敏慧
中    華    民    國      九十一      年     一       月      七      日
附錄本案論罪科刑法條全文：
刑法第三百四十六條
意圖為自己或第三人不法之所有，以恐嚇使人將本人或第三人之物交付者，處六月以
上、五年以下有期徒刑，得併科一千元以下罰金。
以前項方法得財產上不法之利益，或使第三人得之者，亦同
前二項之未遂犯，罰之。
